臺灣新竹地方法院民事判決  
109年度重訴字第28號
原      告  邁萃斯精密股份有限公司

法定代理人  卓永財  
訴訟代理人  賴安國  

複代理人    李恬野律師
            沈泰宏律師
被      告  介隆興齒輪股份有限公司

法定代理人  劉大彬  

訴訟代理人  呂郁斌律師
上列當事人間給付買賣價金事件，本院於民國110年8月10日辯論
終結，判決如下：
    主  文
被告應給付原告新臺幣柒佰伍拾陸萬元暨自民國一０九年四月二
十一日起至清償日止，按年息百分之五計算之利息。
原告其餘之訴駁回。
訴訟費用由被告負擔。
本判決於原告以新台幣貳佰伍拾貳萬元為被告供擔保後，得假執
行。但被告如以新台幣柒佰伍拾陸萬元為原告預供擔保，得免為
假執行。
    事  實
一、原告方面：
(一)聲明：
1、被告應給付原告新臺幣柒佰伍拾陸萬元暨自民國（下同）108
　 年12月3日翌日起至清償日止，按年息百分之五計算之利息。
2、原告願供擔保請准宣告假執行。
(二)陳述
 1、原告原名陸聯精密股份有限公司，以齒輪傳動與精密機械為
    核心技術，研發關鍵製程所需工具機等產品。民國104年4月
    間原告加入我國知名上銀科技集團，成為上銀科技股份有限
    公司之子公司，並於108年6月26日更名為邁萃斯精密股份有
    限公司。
 2、兩造前於105年12月28日簽署系爭合約，系爭合約第1頁約定
    被告向原告購買「LGA-3020數控齒輪創成磨床」二台（下稱
    系爭二機台），每台單價1200萬元(未含稅)，含稅後每台單
    價1260萬元，二台總價為2,520萬(含稅，下同)；付款條件
    如下：
（1）第一台：總價1260萬
1.簽約時給付30%，即378萬(下稱「簽約款」)。
2.出貨前給付40%，即504萬元(下稱「交機款」)。
3.驗收合格後給付30%，即378萬元(下稱「尾款」)。
（2）第二台：總價1260萬
1.簽約時給付30%，即378萬(下稱「簽約款」)。
2.出貨前給付40%，即504萬元下稱「交機款」)。
3.驗收合格後給付30%，即378萬元(下稱「尾款」)。
上開二台機台，原告已交付被告。經被告驗收無訛，並持續使用
機台生產至今。
 3、按民法第367條明定買受人對於出賣人有交付約定價金之義
    務。查本件被告雖曾給付第一台及第二台之簽約款及交機款
    ，合計1764萬元(即：第一台機台簽約款378萬+交機款504萬
    +第二台機台簽約款378萬+交機款504萬)予原告。惟被告驗
    收機台無訛並使用機台生產，卻始終拖欠不付系爭二台機台
    之尾款各378萬元（合計756萬元）。原告幾經催討，被告亦
    始終拖欠不付。是原告只得依系爭合約第1頁所定付款條件
    及民法第367條規定，起訴請求被告給付系爭二機台之尾款7
    56萬元。
 4、原告曾於108年11月11日寄發存證信函予被告，催告並要求
    被告於函到三週內給付系爭二機台尾款合計756萬元。被告
    於108年11月12日應已收受該存證信函，自應於108年12月3
    日前給付。惟被告迄未給付，自應自108年12月3日翌日起至
    清償日止，按年息百分之五計算之利息。
對被告抗辯之陳述　　
1、被告介隆興業已於107年7月10日給付系爭第二台機台訂金，
   依系爭買賣合約「驗收合格後…支付第二台…訂金」，自已視
   為雙方合意完成驗收。上開事項亦核與介隆興經理楊明源證
   稱「我們簽定合約時就是一次簽兩台機台，必須在第一台驗
   收交機後，第二台馬上做成立…」相符。再依據介隆興簽署之
   系爭第一台機台「維條記錄單」、「工具機售服銷貨單（保
   固內）」其中明載「售服聯」「保固內」「保固說明：保固
   期…保固條件…」等，介隆興承認系爭機台已經完成驗收，進
   入保固期。
2、本件系爭第一台機台是經介隆興預驗收合格後，才會交付予
   介隆興，由雙方進行終驗收（系爭買賣合約第20頁第8點）。
   依系爭買賣合約，預驗收與終驗收之標準完全相同，均只是
   進行「精度驗收」。終驗收時雖會多加測圖號「P-NOG-OK2G
   、000000000V01」（系爭買賣合約第20頁，第8.2點第(1)項
   ），但合約中亦約明該加測之圖號「不列入驗收項目」。此
   參系爭買賣合約第20頁，第8.2點第(2)項約明「…圖號P-NOG-
   OK2G、000000000V01…不列入驗收項目」自明。此本已足證，
   系爭機台於出廠時，實早已合於驗收條件。事後由介隆興受
   領系爭機台後，即長期生產、使用；介隆興更願於使用系爭
   第一台機台後，就同型之系爭第二台機台，再分別於107年7
   月10日、108年5月5日給付合計高達882萬元之簽約款及交機
   款，此均足證：系爭機台好用、可用並合於驗收標準。否則
   ，介隆興何可能給付高額的款項，買入2台他所不認可之機台
   ？介隆興現一再聲稱，機台未達驗收標準，或稱機台有瑕疵
   云云，不過係其拖欠不付尾款之藉口。
3、系爭買賣合約雖約定經「驗收合格」給付尾款。然雙方既為
   買賣關係，自應依民法買賣規定，認定是否驗收合格。亦即
   ，介隆興應依民法第356條第1、2項「按物之性質，依通常程
   序從速檢查其所受領之物。如發現…瑕疵時，應即通知出賣人
   …除依通常之檢查不能發見之瑕疵外」否則即應視為，賣方(
   本案即邁萃斯)業已依法交付買方(本案即介隆興)已經驗收合
   格之物。本件介隆興已於106年10月18日受領系爭機台，並長
   期使用製造，除介隆興能證明該瑕疵不能即時發現者外，自
   屬民法第356條第2項及第3項所稱「視為承認其所受領之物」
   (即驗收合格) ，不得再以驗收不合格主張權利。
4、就系爭第二台機台業已完成驗收，被告已於108年10月3日簽 
    署最終驗收證明，足證系爭機台業已驗收完成。系爭第一台
     機台與第二台機台性能、構造完全相同，已經證人楊明源
  到   庭證稱在案。系爭第二台機台經預驗收合格後，才會於1
  08   年1月8日交付予介隆興，亦有相關契約條文可佐；介隆
  興復   於受領後使用製造達1年之久，實不得再以驗收不合格
  主張   權利。
5、又被告雖提出會議紀錄及合約補充協議等，難認定為真正， 
    縱原告受協議拘束，系爭第2台機台於108年1月8日交機，也
     未遲延，依合約補充協議第二、(3)點：「第二台…交期：2
     018年10月15日」、第二、(6)點：「鑽石輪…規格變更如  
   下…收到確認圖後預計交期6個月…不計入機台出貨遲延計   
  算…」，系爭第二台機台之交期並非107年（2018年）10月1   
  5日。被告既主張遲延，自應先舉證說明新交期為何，以及   
  原告是否已逾新交期，並據此計算介隆興所宣稱之遲延違約  
   金。被告未舉證，自不得主張遲延違約金。
二、被告方面：
(一)聲明
　　原告之訴駁回。願供擔保免為假執行。　　
(二)陳述
 1、按「商人、製造人、手工業人所供給之商品及產物之代價因
    二年間不行使而消滅」、「消滅時效，自請求權可行使時起
    算」民法第127條第1項第8款、第128條定有明文。依據兩造
    所簽訂之買賣合約書中對於付款條件之約定，關於第一台機
    器之尾款應付款時間為「驗收合格後單機單價30%」，而原
    告於109年7月7日之陳報狀強調第一台機台之交付時間為106
    年10月18日，則原告對於第一台機台尾款378萬元之付款請
    求權至遲自106年10月18日起即得行使，惟原告卻遲至109年
    2月10日始正式向被告起訴請求第一台機台之尾款378萬元，
    顯已超過二年之請求權時效，則被告爰主張時效抗辯，拒絕
    給付第一台機台之尾款378萬元。
 2、依兩造之買賣契約書中亦約定有明確之請款條件，被告於10
    7年7月10日所支付給原告之377萬9965元係支付第二台機台
    之訂金，與雙方是否合意驗收第一台機台並無必然關連，故
    原告對於第一台機台之尾款請求權仍應自106年10月18日開
    始起算。　　
 3、依兩造所簽訂之買賣合約觀之，第一台機台之交機時間為10
    6年5月，但原告竟嚴重遲延至106年10月18日始交付第一台
    機台，足足遲延5個月，而第二台機台之交機時間應為107年
    3月，但原告竟嚴重遲延至108年1月8日始交付第二台機台，
    足足遲延10個月，足證原告自始並無依據民法第354條第1項
    如期交付「合於通常效用或契約預定效用」之能力。原告雖
    然於106年10月18日交付第一台機台，但該機台從交機後即
    狀況百出，每運作一段時間即出現不同之故障狀況，上情有
    被告針對第一台機台所製作之機械設備履歷表可參。原告雖
    然於108年1月8日交付第二台機台，但該機台從交機後同樣
    狀況百出，兩造經歷數個月之測試及改正瑕疵，仍未能達到
    終局驗收之效果，上情有被告針對第二台機台所製作之機械
    設備履歷表可參，根本不具合約所約定之品質及功能。
 4、被告於108年11月19日至12月6日連續以被證8-1至8-7等多份
    電子郵件向原告反應機台故障及要求有效的處理，而系爭機
    台自108年11月19日起即處於故障無法運作之狀態，而原告
    屢經被告反應催促却無法改善系爭機台之故障問題（現況完
    全無法啟動運轉），故除非原告能具體舉證其「接到被告以
    被證8-1至8-7之電子郵件催促後，有任何具體有效之改正瑕
    疵作為」，否則被告在催促改正瑕疵未果之情況下，以存證
    信函向原告解除買賣合約，洵屬買方之必然作法。　　
 5、原告請求之標的乃系爭兩台機器之尾款共756萬元，依據兩
    造合約所約定之付款條件，須於第一台及第二台「驗收合格
    」後始能向被告各請求依單機單價30%計算之尾款，故原告
    必須先證明兩造就系爭兩台機器已完成「驗收合格」之程度
    ，否則原告尚無向被告請領系爭兩台機器尾款之權利。依據
    兩造合約所約定之驗收程序，共區分為「預驗收」及「終驗
    收」等程序，其中「終驗收」之條件為：
　　機床到達買方工廠後，買方負責機床的就位工作，賣方裝機
    人員到現場調適，終驗收試磨件及標準與預驗收相同。
　　(1)圖號：P-B37-012G、P-B38-020S(M1.5PA17.5T21)P-NOG-
       OK2G、000000000V01運用於自動裝料裝置(以KONIG機座
       本體及膨脹套筒治具)，驗收：精DIN 4級、量產DIN 5級
       ，由賣方提供齒輪檢測報告。
　　(2)另2款工件(圖號：P-NOG-OK2G、000000000V01)，由陸聯
       設計可運用KONING夾具之連接，用於自動送料裝置，夾
       具用陸聯之設計(脹心式與杯狀)，不列入驗收項目。
　　(3)買方若無合宜之檢測設備，須事先與賣方協商驗收方式
       。
　　(4)賣方完成以上精度驗收，經買方認可量測報告，雙方簽
       訂終驗收紀要，賣方交機完成，品質保證期隨即開始。
    故依(4)項所示，賣方（原告）完成以上精度驗收，經買方 
    （被告）認可量測報告，雙方簽訂經驗收紀要，賣方交機完
      成，品質保證期隨即開始，故原告須就兩造已「完成精度
      驗收」、被告「認可量測報告」，雙方「簽訂終驗收紀  
      要」等三項必要條件負舉證責任。
  6、兩造於108年8月28日開始進行精度測試，發現兩台砂輪線
    之速度僅達50米/每秒，9月4日再度測試，速度更降至40米/
    每秒，有裝機會驗報告兩紙可證，故兩造於9月5日之裝機報
    告會議記錄把驗收過程發現之問題均在記錄中記明，第5點
    並清楚指明「自動化尚未整合，故無法完成終驗收」。由於
    原告一直無法有效解決系爭機台之相關瑕疵，但一直來函要
    求給付尾款，被告遂向原告回函反應機台不符合約，並要求
    限期改善瑕疵，之後雙方一直就相關問題以電子郵件爭執不
    休。
 7、原告雖然提出原證5-1、5-2做為系爭兩台機台已「驗收合格
    」之證明，然而原證5-1、5-2兩份文件係針對第二台機台(
    編號T430)所製作之驗收文件，而兩造針對第一台機台(編號
    T335)從頭到尾均未進行如同原證5-1、5-2所示之驗收文件
    ，兩造既然尚未針對第一台機台(編號T335)進行驗收，則原
    告自不得向被告請求第一台機台之尾款。
 8、依買賣合約之約定，第一台機台約定之交機時間為106年5月
    （2017年5月），由於原告一直遲延交機，兩造於106年6月2
    7日開會協議，約定「為確保機台順利交機，由原預定交期2
    017年6月30日延至2017年9月30日緩衝至2017年10月5日準時
    入介隆興廠，原合約未定義罰則之問題由2017年6月27日訂
    義之，罰則由溢交日2017年10月5日起算每日台幣一萬元整
    至實際交機日止，最高到機台買價5%（合約編號M16146）」
    ，上情有協議書影本乙份附呈可參，原告既遲至106年10月1
    8日始交付第一台機台，則被告自得向原告請求自106年10月
    6日起至10月18日止，每日以一萬元計算，總計13萬元之違
    約罰款，並從應付之尾款中抵銷之。且兩造於107年6月28日
    簽訂合約補充協議，約定「第二台LGA-3020交期為2018年10
    月15日（107年10月15日），第二台LGA-3020交期如延宕，
    須處以賣方每日罰款二萬元。」，上情有合約補充協議附呈
    可參，原告遲至108年1月8日始交付第二機台，則被告自得
    向原告請求自107年10月16日起至108年1月8日止，每日以二
    萬元計算，總計84天之違約金168萬元，並從應付之尾款中
    抵銷之，但因上開補充協議第2條第4項約定之違約金上限為
    機台單價百分之1，故應抵銷12萬元。　　
三、得心證之理由：
1、兩造於105年12月28日簽署買賣合約書(下稱系爭合約)由被告
   向原告購買「LGA-3020數控齒輪創成磨床」二台，每台單價1
   200萬元(未含稅)，含稅後每台單價1260萬元，二台總價為2,
   520萬(含稅，下同)；付款條件如下：(1）第一台：總價1260
   萬1.簽約時給付30%，即378萬(下稱「簽約款」)。2.出貨前
   給付40%，即504萬元(下稱「交機款」)。3.驗收合格後給付3
   0%，即378萬元(下稱「尾款」)。（2）第二台：總價1260萬
   1.簽約時給付30%，即378萬(下稱「簽約款」)。2.出貨前給 
    付40%，即504萬元下稱「交機款」)。3.驗收合格後給付3  
   0%，即378萬元(下稱「尾款」)。上開二台機台，原告已交  
   付之情，為兩造所不爭執，並有上開買賣合約書卷可參，應 
    信為真正。
2、本件被告已給付第一台及第二台之簽約款及交機款，合計176
   4萬元(即：第一台機台簽約款378萬+交機款504萬+第二台機
   台簽約款378萬+交機款504萬)予原告，惟就系爭二台機台之
   尾款各378萬元，合計756萬元部分尚未給付。而就第一台機
   台部分，雖被告主張請求權時效消滅，然按「商人、製造人
   、手工業人所供給之商品及產物之代價因二年間不行使而消
   滅」、「消滅時效，自請求權可行使時起算」民法第127條第
   1項第8款、第128條分有明文。依據兩造所簽訂之買賣合約書
   中對於付款條件第C點記載：「第一台機台...驗收合格後單
   機單價30%...同時支付第二台單價30%訂金…」等情，被告就
   原告係於107年7月10日給付第二台機台訂金無異議，是自應
   就107年7月10日給付第一機台之尾款，並自該日起算請求權
   ，惟原告已於108年11月11日發函催告被告給付，並於109年2
   月10日提起本件訴訟，揆諸上開說明，自未罹於時效，被告
   此部分主張尚未可採。
3、再就系爭二台機台之尾款部分，承上開合約書已約明付款條
　 件為驗收合格，且從原告所提之維條記錄單、工具機售服銷
   貨單（保固內），並於保固內說明：保固期及保固條件等情
   ，應認雙方已就第一台機台已完成驗收並進入保固期無訛。
   且系爭二台機台於交機後，均達驗收應給付尾款之程度之情
   ，從被告所提出之雙方維修紀錄單、工作日保表所呈之於108
   年9月4日之工作日報表記載「1、試磨軸件驗收工件，調整精
   度完成。2、連續加工30PCS檢測CPK值，檢測結果值為3.8088
   合格」、於108年10月3日之工作日報表記載「本機所
　 有設備測試加工，皆達驗收合格標準，等自動化教學完成，
   即完成最終驗收」，並於該日報表之客戶意見加記「需介隆
   興(即被告)人員可獨立操作手臂自動化後，請業務人員討論
   最終驗收」等情，均經被告之負責人員羅志安簽名在該日報
   表無訛，且被告亦於108年10月3日由公司負責之人員羅志安
   簽署最終驗收證明在卷，並經證人羅志安到庭證稱有關系爭
   二機台最後之瑕疵及問題均有處理好等語，應認雙方已達契
   約約定之驗收合格給付尾款程度。
4、至被告主張依據兩造於106年6月27日開會協議，約定「為確 
    保機台順利交機，由原預定交期2017年6月30日延至2017年9
     月30日緩衝至2017年10月5日準時入介隆興廠，原合約未定
     義罰則之問題由2017年6月27日訂義之，罰則由溢交日2017
     年10月5日起算每日台幣一萬元整至實際交機日止，最高到
     機台買價5%（合約編號M16146）」，並主張原告既遲至106
     年10月18日始交付第一台機台，並請求自106年10月6日起
   至  10月18日止，每以一萬元計算，總計13萬元之違約罰款
   ，並  從應付之尾款中抵銷之。又兩造於107年6月28日簽訂
   合約補  充協議，約定「第二台LGA-3020交期為2018年10月1
   5日（10  7年10月15日），第二台LGA-3020交期如延宕，須
   處以賣方  每日罰款二萬元。」之情，原告遲至108年1月8日
   始交付第  二機台，則被告自得向原告請求自107年10月16日
   起至108年  1月8日止，每日以二萬元計算，總計84天之違約
   金168萬  元，並從應付之尾款中抵銷之，但因上開補充協議
   第2條第4  項約定之違約金上限為機台單價百分之1，故應抵
   銷12萬元  等情。然本院細究被告所提之106年6月27日開會
   協議及107年6月28日簽訂合約補充協議之內容，尚未經過雙
   方公司用印，故針對遲延交機應予罰款部分，顯不能拘束雙
   方，且證人唐仁信亦證稱該份協議僅係為安撫客戶所為之草
   稿，並未經公司授權或事後同意等情，再就107年6月28日之
   補充協議雖就第二台機台於協議書第二點(3)提及：「第二台
   交期：2018年10月15日」，然卻於第(6)點記載：「鑽石輪…
   規格變更如下…收到確認圖後預計交期6個月…不計入機台出貨
   遲延計算…」等語，顯見雙方就第二台機台之交機時間並未明
   確約定，益證雙方並未就系爭機台之交機日期有所約定遲延
   扣款之效力。此外，被告復未進一步就遲延效果予以舉證，
   是被告此部分主張尚不足採。
5、故原告主張系爭二台機台之尾款各378萬元，合計756萬元部
   分，為有理由。　 
四、綜上，原告依據民法第367條規定，請求被告給付756萬元之機台尾款，為有理由，應予准許。又原告雖主張應自108年12月3日翌日起計算年息百分之五計算之利息，然此部分未經原告提出被告收受之證明，故按「給付有確定期限者，債務人自期限屆滿時起，負遲延責任。給付無確定期限者，債務人於債權人得請求給付時，經其催告而未為給付，自受催告時起，負遲延責任。其經債權人起訴而送達訴狀，或依督促程序送達支付命令，或為其他相類之行為者，與催告有同一之效力。」民法第229條第1項、第2項定有明文。是本件原告對被告之請求，遂應自被告受領本件訴狀繕本翌日（即109年4月21日）起對原告負給付利息，至清償日止，給付按年息百分之五計算之法定遲延利息，於法有據，逾此部分予以駁回。
五、兩造分別陳明願供擔保請為宣告假執行或免為假執行，經核
    均與規定相符，爰分別酌定相當之擔保金額予以宣告。
六、本案事證已臻明確，兩造其餘主張與攻擊防禦方法，經核均
    與本案判決結果無影響，爰不一一予以審酌，附此敘明。
七、據上論結，本件原告之訴為一部有理由，一部無理由，應依
    民事訴訟法第79條、第390條第2項、第392條第2項，判決如
    主文。　　　
中　　華　　民　　國　　110 　年　　9　　月　　30 　　日
                  民事第二庭法　官　彭淑苑
以上正本係照原本作成。
如對本判決上訴，須於判決送達後20日內向本院提出上訴狀。如
委任律師提起上訴者，應一併繳納上訴審裁判費。
中　　華　　民　　國　　110 　年　　9 　　月　 30　　日
                            書記官　林琬茹